臺灣臺中地方法院刑事判決　　　　　　　96年度易字第5947號
公　訴　人　臺灣臺中地方法院檢察署檢察官
被　　　告　甲○○
上列被告因違反電信法案件，經檢察官聲請以簡易判決處刑（九
十六年度偵字第二一六三六號），本院臺中簡易庭認不宜以簡易
判決處刑，由本院改依通常程序審理，本院判決如下：
    主    文
甲○○違反無線電頻率、電功率、發射方法及電臺識別呼號等有
關電波監理業務，由國家通訊傳播委員會統籌管理，非經國家通
訊傳播委員會核准，不得使用之規定，未經核准，擅自使用無線
電頻率，因而致干擾無線電波合法使用者，處有期徒刑參月，如
易科罰金，以新臺幣壹仟元折算壹日。扣案之節目中繼接收機壹
臺、激勵器壹臺、天線耦合器壹臺、前置放大器壹臺、電源供應
器壹組、功率放大器肆部，均沒收。
    犯罪事實
一、甲○○明知無線電頻率、電功率、發射方式及電台識別呼號
    等有關電波監理業務，由國家通訊傳播委員會（聲請簡易判
    決處刑書誤載為交通部）統籌管理，非經國家通訊傳播委員
    會核准，不得使用或變更。竟基於未經許可使用無線電頻率
    之犯意，向不知情之廖朝煌借用在臺中縣新社鄉○○街電力
    桿（井園枝十）西側約九十公尺處之水泥屋，自民國九十六
    年四月下旬某日起在該處架設發射站，設置「海洋之聲」廣
    播電臺製播節目，以發射機組非法使用調頻九五點九兆赫頻
    率，並以門號000000000號號電話（申請人為不知
    情之張啟中）作為節目ＣＡＬＬＩＮ電話，而經營地下廣播
    電臺，致干擾中國廣播公司火炎山分臺使用調頻九六點一兆
    赫頻率之合法無線電波。嗣於九十六年五月二十九日，為警
    持臺灣臺中地方法院所核發之搜索票，至上址搜索而查獲，
    並扣得節目中繼接收機、激勵器、天線耦合器、前置放大器
    各一部，及電源供應器一組、功率放大器四部、海洋之聲節
    目表二張。
二、案經國家通訊傳播委員會函送臺灣臺中地方法院檢察署檢察
    官聲請簡易判決處刑。
    理    由
一、訊據被告甲○○固不否認未經國家通訊傳播委員會核准，而
    擅自使用無線電頻率之事實，惟矢口否認有任何違反電信法
    之行為，辯稱：伊所為並沒有違法，依照憲法之規定，是屬
    於言論自由之一部分。再者，國家通訊傳播委員會是一個違
    憲、違法的機構，不能函送或指揮檢察官取締認為他人違法
    ，國家通訊傳播委員會函請檢察官偵辦並查扣伊播音器材之
    行為，是搶奪人民財產，是違憲、違法之行為。經查：
(一)、被告確有於前揭時、地，以前開扣案之器材架設發射站，設
    置「海洋之聲」廣播電臺製播節目，非法使用調頻九五點九
    兆赫頻率發送前開「海洋之聲」廣播之事實，業據被告甲○
    ○迭與警詢、偵查、本院審理時供承不諱。又被告設立上開
    電臺後，經國家通訊傳播委員會於九十六年二十三日、三十
    日干擾評估結果認為：干擾認定標準依電信法第四十八第一
    項授權訂定之電波監理業務管理辦法第四十六條之一第一項
    第三款規定略以：「於合法廣播電臺發射半徑〈調頻丙類為
    六十公里〉距離內五個以上不同地點，第一類頻超過每公尺
    四八ＤＢυＶ／ｍ認定之」，本案屬於第一鄰頻，其設取值
    四八ＤＢυＶ／ｍ認定之。又經測量九五點九ＭＨＺ非法廣
    播電臺之電場強度，有十個不同地點量值數值大於四八ＤＢ
    υＶ／Ｍ，依干擾標準，構成干擾，有國家通訊傳播委員會
    九十六年五月十五日通傳中密字第○九六○五○七三五五○
    號函在卷可按（內政部警政署電信警察隊第二中隊電警二刑
    字第二二一三九號卷第七、八頁），復有現場照片二張、土
    地借用同意書一紙（內政部警政署電信警察隊第二中隊電警
    二刑字第二二一三九號卷第一五、二一頁）在卷可稽。並有
    扣案之節目中繼接收機一臺、激勵器一臺、天線耦合器一臺
    、前置放大器一臺、電源供應器一組、功率放大器四部、海
    洋之聲節目表二張可資佐證。是以，本案事證明確，被告前
    開犯行足堪認定。
(二)、被告雖以前揭詞情置辯。按言論自由為人民之基本權利，憲
    法第十一條固有明文保障，國家應給予最大限度之維護，俾
    其實現自我、溝通意見、追求真理及監督各種政治或社會活
    動之功能得以發揮；惟為兼顧對個人名譽、隱私及公共利益
    保護，法律尚非不得對言論自由依其傳播方式為合理之限制
    ；又按大法官會議解釋釋字第三六四號解釋文中亦明確表示
    ：以廣播及電視方式表達意見，屬於憲法第十一條所保障言
    論自由之範圍。為保障此項自由，國家應對電波頻率之使用
    為公平合理之分配，對於人民「接近使用傳播媒體」之權利
    ，亦應在兼顧傳播媒體編輯自由原則下，予以尊重，並均應
    以法律定之。其理由書內亦載明：廣播電視之電波頻率為有
    限性之公共資源，為免被壟斷與獨佔，國家應制定法律，使
    主管機關對於開放電波頻率之規劃與分配，能依公平合理之
    原則審慎決定，藉此謀求廣播電視之均衡發展，民眾亦得有
    更多利用媒體之機會。是對於開放電波頻率之規劃與分配有
    關之電信事業經營，係由立法院制訂電信法對之加以規範，
    即對於設置廣播電臺之電信事業，應向主管機關申請核准，
    經依法辦理公司或商業登記後，發給許可執照，始得營業。
    非謂以廣播及電視方式表達意見均屬言論自由之範圍，而不
    須經主管機關之規劃及管理，即可逕自設置電臺使用。又依
    國家通訊傳播委員會組織法第二條之規定，原電信法屬交通
    部職掌之事項，於國家通訊傳播委員會成立後，移由該委員
    會掌理，是欲使用電波設置電波頻率製播廣播節目，自應向
    該委員會申請核准。被告既未向國家通訊傳播委員會申請核
    准，即不得擅自使用電波頻率，自不得以言論自由一詞，即
    遁脫電信法之相關規範。復按「國家通訊傳播委員會組織法
    關於（以下簡稱通傳會組織法）第四條第二項通傳會委員「
    由各政黨（團）接受各界舉薦，並依其在立法院所占席次比
    例共推薦十五名、行政院院長推薦三名，交由提名審查委員
    會（以下簡稱審查會）審查。各政黨（團）應於本法施行日
    起十五日內完成推薦」之規定、同條第三項「審查會應於本
    法施行日起十日內，由各政黨（團）依其在立法院所占席次
    比例推薦十一名學者、專家組成。審查會應於接受推薦名單
    後，二十日內完成審查，本項審查應以聽證會程序公開為之
    ，並以記名投票表決。審查會先以審查會委員總額五分之三
    以上為可否之同意，如同意者未達十三名時，其缺額隨即以
    審查會委員總額二分之一以上為可否之同意」及同條第四項
    「前二項之推薦，各政黨（團）未於期限內完成者，視為放
    棄」關於委員選任程序部分之規定，及同條第六項「委員任
    滿三個月前，應依第二項、第三項程序提名新任委員；委員
    出缺過半時，其缺額依第二項、第三項程序辦理，繼任委員
    任期至原任期屆滿為止」關於委員任滿提名及出缺提名之規
    定，因實質上幾近完全剝奪行政院之人事決定權，逾越立法
    機關對行政院人事決定權制衡之界限，違反責任政治暨權力
    分立原則。又上開規定等將剝奪自行政院之人事決定權，實
    質上移轉由立法院各政黨（團）與由各政黨（團）依其在立
    法院所占席次比例推薦組成之審查會共同行使，影響人民對
    通傳會應超越政治之公正性信賴，違背通傳會設計為獨立機
    關之建制目的，與憲法所保障通訊傳播自由之意旨不符，是
    上開規定應自本解釋公布之日起，至遲於九十七年十二月三
    十一日失其效力。失去效力之前，通傳會所作成之行為，並
    不因前開規定經本院宣告違憲而影響其適法性，人員與業務
    之移撥，亦不受影響」，司法院大法官會議釋字六一三號著
    有解釋在案。是以，國家通訊傳播委員會組織法關於委員之
    組成方式雖經司法院大法官會議解釋認為違反憲法，惟其於
    九十七年十二月三十一日之前，仍得合法執行執務。故被告
    認國家通訊傳播委員會組織法關於前開部分經宣告違憲，即
    不得執行其關於電信法職權，而取締違反電信法相關行為云
    云，容有誤會。另按檢察官因告訴、告發、自首或其他情事
    之有犯罪嫌疑者，即應開始偵查，刑事訴訟法第二百二十八
    條第一項定有明文。而國家通訊傳播委員會僅為告發機關，
    檢察官知有犯罪嫌疑，依法即應展開偵查作為，經偵查結果
    決定起訴與否，與告發機關是否合法、合憲無涉。至內政部
    警政署電信警察局第二中隊，收受國家通訊傳播委員會函文
    ，得知臺中縣新社鄉○○街電力桿（井園枝十）西側約九十
    公尺處之水泥屋有違反電信法之犯罪嫌疑，向本院聲請搜索
    票，復持本院核發之搜索票，前往搜索，查扣之前開節目中
    繼接收機一臺、激勵器一臺、天線耦合器一臺、前置放大器
    一臺、電源供應器一組、功率放大器四部、海洋之聲節目表
    二張，均係依刑事訴訟法所為之扣押，與國家通訊傳播委員
    會無涉，併此敘明。
(三)、綜上所述，被告所為之上開辯解，尚無足採。本件事證明確
    ，被告前開犯行堪以認定。
二、按無線電頻率、電功率、發射方式及電台識別呼號等有關電
    波監理業務，由國家通訊傳播委員會統籌管理，非經國家通
    訊傳播委員會核准，不得使用或變更；無線電頻率之規劃分
    配、申請方式、指配原則、核准之廢止、使用管理、干擾處
    理及干擾認定標準等電波監理業務之辦法，由國家通訊傳播
    委員會認定之，電信法第四十八條第一項，國家通訊傳播委
    員會組織法第二條定有明文，被告違反上開規定，擅自使用
    無線電頻率致干擾無線電波之合法使用，核其所為係犯電信
    法第五十八條第三項之擅自使用無線電頻率，致干擾無線電
    波合法使用罪。爰審酌被告甲○○前同有擅用頻道違反電信
    法之前科，仍不知警惕，再未經核准擅自使用無線電頻率，
    因而干擾合法無線電波業者之合法使用，及非法使用無線電
    頻率期間非長，暨其犯罪之動機、目的等一切情狀，量處如
    主文所示之刑，並諭知易科罰金之折算標準。扣案節目中繼
    接收機一臺、激勵器一臺、天線耦合器一臺、前置放大器一
    臺、電源供應器一組、功率放大器四部，均係違反電信法第
    五十八條第三項之電信器材，不問屬於犯人與否，均應依電
    信法第六十條之規定，宣告沒收之。又扣案之海洋之聲節目
    表二張，與本案所犯擅自使用無線電頻率致干擾無線電波之
    合法使用之犯行，並無直接關係，且經本院審酌無沒收之必
    要，爰不為宣告沒收。
三、聲請簡易判決處刑意旨另以：被告明知無線電頻率、電功率
    、發射方式及電台識別呼號等有關電波監理業務，由交通部
    統籌管理，非經交通部核准，不得使用或變更。竟基於未經
    許可使用無線電頻率之犯意，自九十二年十一月一日起自九
    十四年一月四日本院九十三年度中簡上字第六六五號案件判
    決宣示時至九十三年五月二十四日十一時三十分許止，向不
    知情之廖朝煌租借在臺中縣新社鄉○○街電力桿（井園枝十
    ）西側約九十公尺處之水泥屋，在該處架設發射站，設置「
    海洋之聲」廣播電臺製播節目，以發射機紐非法使用調頻九
    五點九兆赫頻率，並以門號000000000號號電話（
    申請人為不知情之張啟中）作為節目ＣＡＬＬＩＮ電話，而
    經營地下廣播電臺，致干擾中國廣播公司火炎山分臺使用調
    頻九六點一兆赫頻率之合法通信，因認被告涉犯電信法五十
    八條第三項之犯行云云。
　　按案件曾經判決確定者，應諭知免訴之判決，刑事訴訟法第
    三百零二條第一款定有明文；復按案件曾經判決確定者，應
    為免訴之判決，此項原則關於實質上一罪或裁判上一罪，均
    有其適用。查本件被告甲○○曾於九十三年一月間起，在臺
　　中縣新社鄉○○街電力桿（井園枝十一）西側約五十公尺處
  　之水泥屋（按與本案之井園枝十，西測約九十公尺處為同一
    地點），在該處架設發射站，設置「海洋之聲」廣播電臺製
    播節目，以發射機組非法使用調頻九五點九兆赫頻率，而經
    營地下廣播電臺，經本院九十三年度中簡字第二五八九號案
    件判決拘役四十日，嗣經上訴，經本院合議庭於九十四年一
    月四日以九十三年度中簡上字第六六五號案件駁回上訴，並
    於九十四年一月四日確定，是依前開說明，該案之既判力時
    點應為九十四年一月四日，經本院調取前開案卷核閱屬實，
    復有臺灣臺中地方法院檢察署檢察官九十三年度偵字第一一
    九○八號聲請簡易判決處刑書、本院九十三年度中簡字第二
    五八九號簡易判決書、九十三年度中簡上字第六六五號案件
    判決書附卷可稽。而本案公訴人起訴被告未經國家通訊傳播
    委員會許可，擅自使用無線電頻率，致干擾無線電波合法使
    用之犯罪時間為九十二年十一月一日起至九十四年一月十四
    日止，此與被告上開業經判決確定之前案，其犯罪期間部分
    重疊，且前案之最後事實審係於九十四年一月四日宣示判決
    ，在此宣示判決前犯行，即應為前案確定判決效力所及，惟
    公訴人認此部分與前開論罪科刑部分，有實質上一罪關係，
    爰不另為免訴之諭知。
四、聲請簡易判決處刑意旨另以：被告明知無線電頻率、電功率
    、發射方式及電台識別呼號等有關電波監理業務，由交通部
    統籌管理，非經交通部核准，不得使用或變更。竟基於未經
    許可使用無線電頻率之犯意，自九十四年一月四日本院九十
    三年度中簡上字第六六五號案件判決宣示後（被告曾未經核
    准使用無線電波於九十三年五月二十四日十一時三十分許遭
    員警取締，經本院九十三年度中簡字第二五八九號判處拘役
    四十日，嗣經本院九十三年度中簡上字第六六五號駁回上訴
    確定）起至九十六年四月下旬某日（於九十六年四月下旬架
    設前開發射器前）止，向不知情之廖朝煌租借在臺中縣新社
    鄉○○街電力桿（井園枝十）西側約九十公尺處之水泥屋，
    在該處架設發射站，設置「海洋之聲」廣播電臺製播節目，
    以發射機紐非法使用調頻九五點九兆赫頻率，並以門號00
    0000000號號電話（申請人為不知情之張啟中）作為
    節目ＣＡＬＬＩＮ電話，而經營地下廣播電臺，致干擾中國
    廣播公司火炎山分臺使用調頻九六點一兆赫頻率之合法通信
    ，因認被告涉犯電信法五十八條第三項之犯行云云。
(一)、按犯罪事實應依證據認定之，無證據不得認定犯罪事實，又
    不能證明被告犯罪者，應諭知無罪之判決，刑事訴訟法第一
    百五十四條第二項及第三百零一條第一項分別定有明文。次
    按刑事訴訟法上所謂認定犯罪事實之證據，係指足以認定被
    告確有犯罪行為之積極證據而言；如未能發現相當證據或證
    據不足以證明，自不能以推測或擬制之方法，以為裁判基礎
    （最高法院二十九年上字第三一○五號、四十年台上字第八
    十六號判例參照）。又刑事訴訟法第一百六十一條已於九十
    一年二月八日修正公布，其第一項規定：檢察官就被告犯罪
    事實，應負舉證責任，並指出證明之方法。因此，檢察官對
    於起訴之犯罪事實，應負提出證據及說服之實質舉證責任。
    倘其所提出之證據，不足為被告有罪之積極證明，或其指出
    證明之方法，無從說服法院以形成被告有罪之心證，基於無
    罪推定之原則，自應為被告無罪判決之諭知（最高法院九十
    二年台上字第一二八號判例參照）。
(二)、公訴人認被告涉犯電信法第五十八條第三項之犯行，無非以
    被告於警詢、偵查中之自白、國家通訊傳播委員會九十六年
    五月十五日通傳中密字第○九六○五○七三五五○號函、犯
    罪現場二幀照片、扣案之節目中繼接收機、激勵器、天線耦
    合器、前置放大器各一部，及電源供應器一組、功率放大器
    四部、海洋之聲節目表二張等為論述依據。訊據被告甲○○
    固不否認未經核准，而擅自使用無線電頻率之事實，惟辯稱
    ：九十三年五月二十四日遭取締後，於九十六年四月底左右
    才又在這個地點架設等語。經查：
　　被告確有於九十六年四月下旬某日起至九十六年五月二十九
    日止，於前開處所架設發射站，製播「海洋之聲」廣播電臺
    節目，以發射機組非法使用調頻九五點九兆赫頻率，並以門
    號000000000號號電話（申請人為不知情之張啟中
    ）作為節目ＣＡＬＬＩＮ電話，而經營地下廣播電臺，致干
    擾中國廣播公司火炎山分臺使用調頻九六點一兆赫頻率之合
    法無線電波等事實，已如前述。又雖被告於偵查中曾自白前
    開架設電臺，使用調頻九五點九兆赫頻率之事實，惟並未曾
    供述自九十二年十一月間起至九十六年五月二十九日止，均
    於前開地點，使用調頻九五點九兆赫頻率，製播「海洋之聲
    」廣播節目，且其於本院審理時，僅坦認於九十六年四月下
    旬開始使用前開無線電頻率，故亦難以被告於偵查中自白即
    認被告於自九十四年一月四日本院九十三年度中簡上字第六
    六五號案件判決宣示後起至九十六年四月下旬某日（於九十
    六年四月下旬架設前開發射器前）止，亦有於上開地點，架
    設電臺，使用前開無線電頻率之事實。又公訴人提出之前開
    國家通訊傳播委員會九十六年五月十五日通傳中密字第○九
    六○五○七三五五○號函，及前開扣案物尚無從證明被告自
    九十四年一月四日本院九十三年年度中簡上字第六六五號案
    件判決宣示後起至九十六年四月二十三日止，有未經核准，
    而擅自使用無線電頻率之而干擾無線電波之合法使用事實。
    是以，本件被告被訴違反電信法之行為，公訴人所提出之證
    據或所指出之證明方法，尚不足為被告有罪之積極證明，或
    說服本院形成被告有罪之心證。此外，復查無其他積極之證
    據足資證明被告確有公訴人所指此部分犯行，被告此部分之
    犯罪事實即屬不能證明，惟公訴人認此部分與前開論罪科刑
    部分，有實質上一罪關係，爰不另為無罪之諭知。
據上論斷，應依刑事訴訟法第二百九十九條第一項前段，電信法
第五十八條第三項、第六十條，刑法第十一條、第四十一條第一
項前段，判決如主文。
本案經檢察官乙○○到庭執行職務
中　　華　　民　　國　　96　　年　　12　　月　　27　　日
                  刑事第十四庭  法  官  劉逸成
以上正本證明與原本無異。
如不服本判決，應於收受送達後10日內向本院提出上訴書狀（應
敘述具體理由並附繕本）。
上訴書如未敘述理由，應於上訴期間屆滿後20日內補提理由書於
本院。
                                書記官  高勳楠
中　　華　　民　　國　　96　　年　　12　　月　　27　　日
附錄論罪科刑法條
電信法第58條
違反第四十六條第五項規定，設置或使用無線廣播電臺或無線電
視電臺發送射頻信息，致干擾無線電波之合法使用者，處二年以
下有期徒刑、拘役或科或併科新臺幣六十萬元以下罰金。
違反第四十八條第一項規定，未經核准擅自使用或變更無線電頻
率者，處拘役或科或併科新臺幣二十萬元以下罰金。
犯前項之罪，因而致干擾無線電波之合法使用者，處二年以下有
期徒刑、拘役或科或併科新臺幣六十萬元以下罰金。
